臺灣高雄地方法院刑事裁定　　　　　　　　　　　　　八十九年度訴字第五四二號
　　上　訴　人　臺灣高雄地方法院檢察署檢察官
　　被　　　告　丙○○
　　右　一　人
　　選任辯護人　陳昆明律師
　　　　　　　　侯重信律師
　　被　　　告　甲○○
　　右　一　人
　　選任辯護人　李宗輝律師
　　被　　　告　丁○○
　　　　　　　　乙○○
　　右　一　人
　　選任辯護人　李宗輝律師
　　　　　　　　李慶榮律師
　　　　　　　　孫守濂律師
右列上訴人因賭博案件，不服本院中華民國九十三年四月十三日判決，提起上訴，本
院裁定如左：
    主  文
上訴駁回。
    理  由
一、按「依本編所為之科刑判決，不得上訴。但有第四百五十五條之四第一項第一款
    、第二款、第四款、第六款、第七款所定情形之一，或協商判決違反同條第二項
    之規定者，不在此限」，刑事訴訟法第四百五十五條之十第一項定有明文；又「
    有下列情形之一者，法院不得為協商判決：一有前條第二項之撤銷合意或撤回協
    商聲請者。二被告協商之意思非出於自由意志者。四被告所犯之罪非第四百五十
    五條之二第一項所定得以聲請協商判決者。六被告有其他較重之裁判上一罪之犯
    罪事實者。七法院認應諭知免刑或免訴、不受理者」，同法第四百五十五條之四
    第一項第一款、第二款、第四款、第六款、第七款亦定有明文，準此，法院依協
    商程序作成之科刑判決，係經檢察官與被告達成協商合意而為之判決，除有上開
    各款情形之外，原則上不得上訴，否則即屬上訴不合法。次按「原審法院認為上
    訴不合法律上之程式者，應以裁定駁回之」；「協商判決之上訴，除本編有特別
    規定外，準用第三編第一章及第二章之規定」，刑事訴訟法第三百六十二條前段
    及第四百五十五條之十一第一項分別定有明文，故協商判決之上訴如不合法，自
    應由本院以裁定駁回之，合先敘明。
二、上訴意旨略以：本件依認罪協商程序而為之判決，固有審判、訊問筆錄為據，惟
    上開二份筆錄記載之時間僅相隔七分鐘，經勘驗錄音帶結果，係自九十三年四月
    十三日下午四時二十三分於公開法庭審判程序中進行，整個審判過程中審判長未
    諭知退庭或暫休庭，且不僅主動建議協商，甚至參與協商；同日四時三十分進行
    之訊問程序，審判長則未對被告進行人別訊問，亦未踐行權利告知事項等程序，
    而上開二次庭訊之錄音內容呈現全程連續錄音，過程並未間斷，無法區辨有兩次
    庭訊之情形，顯見本件協商程序係於審判中進行，且係審判長主導參與，與刑事
    訴訟法第四百五十五條之二第一項所定協商程序應於「審判外」進行之要件不符
    ，而非適法，並認公訴檢察官所陳述者僅能視為科刑意見，並無法定拘束力，原
    審依法不得為協商判決，自不不得逕以宣示判決筆錄取代判決書。且被告乙○○
    依本件起訴犯罪事實，另涉有較重之刑法第二百六十八條之意圖營利聚眾賭博罪
    嫌，與所犯刑法第二百六十七條常業賭博罪間具有裁判上一罪關係，依同法第四
    百五十四條之四第一項第六款規定，亦不得為協商判決，爰依法提起上訴，請求
    撤銷原程序發回更為審判云云。經查：（一）刑事訴訟法第四百五十五條之二第
    一項主要係限定協商案件須非高等法院管轄第一審之案件，且須以被告所犯為死
    刑、無期徒刑或最輕本刑三年以上有期徒刑以外之罪為限，倘被告所犯之罪係不
    得聲請協商判決之案件，揆諸前開規定，始為得上訴之例外情形，否則縱檢察官
    事後認協商之刑度過輕，如量刑並無不法，亦不得據此上訴。（二）至同條項關
    於「審判外」進行協商之規定，係指案件經檢察官提起公訴或聲請簡易判決處刑
    後，於第一審言詞辯論終結前或簡易判決處刑前，檢察官為協商之聲請時，應先
    得法院之同意後，訴訟程序始由原通常程序、簡式審判程序或簡易處刑程序，改
    依刑事訴訟法第七編之一所定之協商程序進行協商，且於進入協商程序後，當事
    人為協商時，原進行之通常程序、簡式審判程序或簡易處刑程序則停止進行。是
    於當事人為協商之聲請後，法院即審查該案是否屬不得協商判決之案件，如無此
    悄形，則應同意進行協商程序，並審查協商合意之結果。協商程序之進行，在訊
    問被告並告知其因協商之失權關係後，即得以立即判決，而觀之相關條文，亦無
    必須於「法庭外」之限制，如於法庭內進行協商，亦無何違背程序之處。且綜觀
    刑事訴訟法第七編之一之條文，亦無限制須於通常程序進行時，經法院同意改採
    協商程序時，須中斷錄音或須另定期日之相關規定，故此協商程序是否進行，與
    原進行之通常程序、簡式審判程序或簡易處刑程序是否間斷錄音或是否有諭知被
    告請回無涉。是上訴意旨以本件協商過程與原進行之審判程序間未間斷錄音，及
    被告未退庭而於法庭內進行協商為由，認本件非屬法定協商程序云云，亦不足採
    。且本件被告丙○○、丁○○、乙○○、甲○○所犯之罪係刑法第二百六十七條
    之常業賭博罪，為得以聲請協商判決之案件，檢察官於本院九十三年四月十三日
    下午四時三十分訊問時為協商之聲請，經本院同意後審查雙方協商合意內容，於
    訊問被告並告知失權關係後，進至判決階段，是上開審判、協商程序雖於同日為
    之，但係由檢察官與被告達成認罪協商之合意後，經本院同意而作成科刑判決，
    並無不合。（三）上訴意旨另認本件被告丙○○尚涉有刑法第二百六十八條之意
    圖營利聚眾賭博罪，與所犯刑法第二百六十七條常業賭博罪嫌間有裁判上一罪關
    係，認有刑事訴訟法第四百五十五條之四第一項第六款之情形云云。惟查，本件
    起訴書犯罪事實欄五就被告丙○○、丁○○、乙○○、甲○○四人所涉賭博罪嫌
    部分，僅敘及被告四人基於常業賭博之犯意，由被告乙○○聚集被告丙○○等不
    特定多數人簽賭六合彩等語，然刑法第二百六十八條之意圖營利聚眾賭博罪，係
    以行為人有營利意圖為其主觀構成要件，而起訴書就此並未有隻字提及。亦未有
    任何被告乙○○有抽頭、抽成或抽取任何利潤之描述，且於所犯法條欄內，亦敘
    及刑法第二百六十七條之罪，亦未敘及同法第二百六十八條。是就本件被告乙○○賭博部分之起訴範圍，僅有刑法第二百六十七條之罪，而檢察官亦未提出任何
    證據以證明被告是否有營利意圖，是本院自不得於無證據之情形下，超出起訴範
    圍，而逕認被告乙○○另涉有刑法第二百六十八條之罪，並認與所犯同法第二百
    六十七條之罪間，有裁判上一罪關係。是上訴意旨在無被告乙○○有任何營利意
    圖之證據，且起訴書及公訴人亦未請求就此部分為裁判之情形下，於本件協商判
    決後，始另認被告乙○○另涉有刑法第二百六十八條罪嫌為由，認有刑事訴訟法
    第四百五十五條之四第一項第六款之情形云云，殊不足採。再衡以本件並無量刑
    不法之情形，從而，本件協商判決並無刑事訴訟法第四百五十五條之十第一項各
    款所列得上訴之情形，本件上訴為不合法，自應予駁回。
三、依刑事訴訟法第四百五十五條之十一第一項、第三百六十二條，裁定如主文。
中      華      民      國      九十三      年    八    月      四      日
                            臺灣高雄地方法院刑事第十二庭
                                審判長法官   張世賢
                                      法官   林韋岑
                                      法官   王啟明
右正本證明與原本無異。
如不服本裁定，應於裁定送達後五日內，向本院提出抗告狀。
                                      書記官    陳寰瑛
中    華    民    國      九十三      年      八      月      四      日
